臺灣屏東地方法院刑事判決　　　　　　　　　　　　　九十一年度易字第一三二號
　　公　訴　人　臺灣屏東地方法院檢察署檢察官
　　被　　　告　乙○○
　　選任辯護人　許清連
　　　　　　　　林鴻駿
　　　　　　　　鄭淑貞
右列被告因竊佔案件，經檢察官提起公訴（九十年度偵字第七三九九號），本院判決
如左：
    主  文
乙○○無罪。
    理  由
一、公訴意旨略以：被告乙○○明知屏東市勝利里勝義巷一一號「屏東市勝利新村二
    十一號眷舍」已經由陸軍第八軍團司令部分配予甲○○居住，竟意圖為自己不法
    之利益，自民國九十年十月二十四日起，將上開眷舍據為己有住居迄今，致告訴
    人甲○○受有損害，因認其犯有刑法第三百二十條第二項之竊佔罪嫌。
二、按犯罪事實應依證據認定之，無證據不得推定刑犯罪事實，又被告犯罪不能證明
    者，應諭知無罪之判決，刑事訴訟法第一百五十四條、第三百零一條第一項分別
    定有明文。又刑法之竊佔罪其構成要件為（一）主觀上須意圖自己或第三人不法
    之利益。（二）客觀上須乘對方不知之間，佔有他人之不動產，始足相當；若行
    為人自認其有使用權源而公開地進入使用，與竊佔之要件不符，自難令負竊佔罪
    責。
三、公訴人認被告有竊佔犯行，係以上述眷舍係陸軍第八軍團司令部分配予甲○○居
    住，而被告之父姚學智雖生前有向軍方承租該眷舍，但其既已死亡，即應交還眷
    舍，被告自無居住權限為主要論據。惟被告乙○○否認竊佔犯行，辯稱：我居住
    上開眷舍係我的父親姚學智於三十九年、四十四年，由陸軍總司令部所配住的，
    而合約書中並未明文居住期限，所以我仍有權使用等語。
四、經查：（一）、上述眷舍原係陸軍第八軍團司令部分配予被告乙○○之父親姚學
    智居住，已據被告供承明確，並有被告所提出之眷舍賃住合約書一件可參，而告
    訴人與其父母早年亦隨同被告之父來台並與被告之父親一同住在上開眷舍，於五
    十年十二月間被告之父親年老，乃同意將其配住之上開眷舍二大間一小間之其中
    一大間一小間改由告訴人之名義住用，此有同意書、聯勤第三地區收支組簽呈影
    印本在卷可供參考，後來雖因告訴人亦取得軍人身分而申請取得配住權，但是，
    被告自幼與父親及告訴人及其父母同居住在內，戶籍亦未遷離，且之前並未自告
    訴人或軍方接獲應遷離之告知，其主觀上認為對該眷舍仍有權居住使用。雖被告
    所出具之官舍賃住合約第一條大意明文：軍人居住使用須奉核准，如因離職應交
    還，否則不發給離職證明書併予法辦云云。然上開合約僅記載離職應交還眷舍，
    並未明文規定死亡應交還該眷舍，則是否可推論出被告之父姚學智既已死亡，即
    應交還眷舍，亦非無疑；又縱使可作如此之解釋，然一般眷舍於父親死亡後，其
    眷屬仍繼續居住使用之情形者，大有人在，況被告又非法律專家，對契約內容之
    解釋，當然以表面之文字為限，其因此認為尚可居住使用，乃自然之理。（二）
    、被告於九十年十月二十四日回到該眷舍時，因居住權發生爭吵，告訴人並報警
    處理，甚至鬧上警局等情，已據告訴人指陳明確。按刑法竊佔行為，係乘對方不
    知之間，佔有他人之不動產，本件被告一開始即因居住權限公然與告訴人發生爭
    吵，此顯非竊佔之行為。（三）、綜上，本件被告主觀上認其有居住使用之權限
    。而客觀上並非乘他人不知而佔用他人不動產，核與竊佔罪之要件有別，本件僅
    係單純之民事糾紛而已，此外復無其他事證足以認定被告有竊佔犯行，其犯罪即
    屬不能證明，爰為其無罪之諭知。
據上論斷，應依刑事訴訟法第三百零一條第一項，判決如主文。
本案經檢察官黃莉琄到庭執行職務。
中      華      民      國      九十一      年    一    月    三十一    日
                                      臺灣屏東地方法院刑事第三庭
                                          法  官    黃國永
右正本證明與原本無異。
對於本判決如有不服應於收受送達後十日內向本院提出上訴書狀上訴於台灣高等法院
高雄分院並按他造當事人之人數附具繕本。
                                          書記官   李勝群
中      華      民      國      九十一      年    一    月    三十一    日
